臺灣板橋地方法院民事判決　　　　　　　95年度訴字第1883號
原　　　告　乙○○
原　　　告　丙○○
前列二人共同
訴訟代理人　連炎昌律師
被　　　告　甲○○
訴訟代理人　羅瑞洋律師
上列當事人間請求清償債務事件，經本院於民國96年3 月30日言
詞辯論終結，判決如下：
    主  文
被告應給付原告乙○○新台幣參拾玖萬伍仟零陸拾捌元。
被告應給付原告丙○○新台幣參萬零貳佰肆拾玖元，並自民國90
年10月1 日起至清償日止按年息百分之20計算之利息。
原告乙○○其餘之訴駁回。
訴訟費用由被告負擔二分之一，餘由原告乙○○負擔。
    事實及理由
一、按訴狀送達後，原告不得將原訴變更或追加他訴。但擴張或
    減縮應受判決事項之聲明者，不在此限，民事訴訟法第255
　　條第1 項第3 款定有明文。本件原告丙○○於起訴時係請求
    「被告應給付原告丙○○新台幣（下同）30249 元，並自89
    年11月9 日起至清償日止按年息百分之20計算之利息」，嗣
    就利息部分變更為「並自90年10月1 日起至清償日止按年息
    百分之20計算之利息」，核屬減縮應受判決事項之聲明，於
    法並無不合，先予敘明。
二、原告起訴主張：
  １被告於民國81年12月14日向原告乙○○及丙○○借款240 萬
    元，約定月息二分，被告除提出由被告之父親王萬居所簽發
    之同面額、82年12月13日到期之本票乙紙供擔保外，並將王
    萬居所有坐落台北縣三峽鎮○○段白雞小段64之15號及64之
    573 號二筆土地設定抵押權予原告丙○○，起初被告於每月
    月初支付借款利息48000 元，嗣被告於83年2 月間償還本金
    40萬元，且因上開240 萬元之本票時效屆滿，故於85年12月
    14日被告另提出由其父親王萬居簽發之200 萬元、88年12月
    13日到期之本票乙紙，並改為於每月月初支付借款利息4萬
    元。被告給付利息之方式，部分係給付現金，部分係交付由
    王萬居簽發之彰化銀行三峽分行為付款人之支票，自原告乙
    ○○之帳戶提示兌現，再由原告乙○○將利息之一半分給原
    告丙○○。原告乙○○自帳戶受領之情形如下：於83年1 月
    6 日領取48000 元，於83年4 月6 日領取40000 元，於同年
    6 月2 日領取40000 元，於同年7 月4 日領取40000 元，於
    同年8 月1 日領取40000 元，於同年8 月2 日領取40000 元
    ，於同年9 月2 日領取40000 元，於同年10月1 日領取
    40000 元，於84年1 月6 日領取40000 元，於同年2 月6 日
    領取80000 元、40000 元，惟自84年3 月份起被告即未再清
    償利息。上開由王萬居所簽發之200 萬元本票，經到期提示
    未獲付款，原告乙○○聲請獲准對於王萬居之財產為強制執
    行（本院90年度票字第2980號民事裁定），並就原告乙○○
    對被告之100 萬元債權，經本院92年度執字第22543 號強制
    執行事件受償本金100 萬元及利息323836元。原告乙○○與
    被告約定之借款利息為月息二分即年利率百分之24，是原告
    乙○○依法得向被告請求給付自90年10月1 日起至94年5 月
    4 日止（共1312日）之借款利息718904元（0000000x1312x2
    0%/365=718904） ，扣除原告乙○○已受償之323836元，原
    告乙○○得請求被告給付395068元之利息。並聲明：被告應
    給付原告乙○○395068元。
  ２原告丙○○對被告之100 萬元債權，經由本院88年度執字第
    24272 號拍賣抵押物強制執行事件拍賣債務人王萬居之財產
    ，原告丙○○已受分配本金969751元，尚不足本金30249 元
    ，利息則未受分配，就不足之30249 元，原告丙○○請求被
    告給付之，並自90年10月1 日起按年息百分之20計算之利息
    。並聲明：被告應給付原告丙○○30249 元，並自90年10月
    1 日起至清償日止按年息百分之20計算之利息。
  ３被告另於84年4 月18日向原告乙○○借款40萬元，借款期限
    至84年12月1 日，未約定利息，並提出由訴外人王萬居簽發
    之40萬元、84年12月1 日到期之本票乙紙作為擔保，原告則
    於84年4 月11日提款11萬元、同年4 月18日提款27萬元，加
    上現金三萬元，合計40萬元交付予被告，上開本票屆期提示
    未獲付款，原告乙○○取得本院91年度票字第1062號民事裁
    定准許對於王萬居之財產為強制執行，詎被告對原告乙○○
    提起確認上開40萬元本票債權不存在，為此原告乙○○請求
    被告返還該40萬元借款及自90年10月1 日起至清償日止按年
    息百分之五計算之利息。並聲明：被告應給付原告乙○○40
    萬元及自90年10月1 日起至清償日止按年息百分之五計算之
    利息。
三、被告則以：原告乙○○於民國80年間擔任六合彩組頭，被告
    及兄、妹婿向原告乙○○簽賭，累積下來共欠240 萬元賭資
    ，因一時無力還款，所以由被告之父親王萬居簽發本票及提
    供不動產作為擔保，原告乙○○不方便出面，所以找了原告
    丙○○為抵押權人，原告主張係借款，為何不能提出借據及
    交付240 萬元之證明，原告不能選擇其中幾張支票，即稱兩
    造有約定月息二分之利息。觀諸彰化銀行三峽分行回函所附
    之8 張支票之日期、面額，其中84年1 月1 日4 萬元、84年
    1 月30日8 萬元，與原告主張每月付息4 萬元不合，雖原告
    又解釋：8 萬元是要補83年11月及12月之利息，然84年1 月
    1 日之票號為170902號，84年1 月30日之票號為170934，似
    謂在給付84年1 月之利息後，隔一陣子才發覺83年11月、12
    月之利息尚未支付，故又補簽8 萬元之支票，實有違常情。
    又月息二分與年息百分之六差距頗大，如果兩造有約定利息
    是月息二分，依常情，原告沒有理由於92年度執字第2254 6
    號清償票款強制執行事件，僅陳報利息為年息百分之六，更
    沒有理由於設定抵押權時，於抵押權設定契約書記載利息為
    無。是兩造間實為賭債，自無利息之約定。原告另主張被告
    欠款40萬元，惟查借款契約為要物契約，原告未能證明兩造
    有借貸之合意及交付借款之事實，其請求返還借款即屬無據
    等語置辯。並聲明：原告之訴駁回。
四、本件之爭點為：
  １兩造間有無200 萬元之借款債務存在？其利息是否為月息二
　  分？
  ２原告乙○○向被告請求返還借款40萬元是否有理由？
  　經查：
  １被告雖辯稱：原告乙○○於民國80年間擔任六合彩組頭，被
    告及兄、妹婿向原告乙○○簽賭，累積下來共欠240 萬元賭
    資，因一時無力還款，所以由被告之父親王萬居簽發本票及
    提供不動產作為擔保，原告乙○○不方便出面，所以找了原
    告丙○○為抵押權人，原告主張係借款，為何不能提出借據
    及交付240 萬元之證明，原告不能選擇其中幾張支票，即稱
    兩造有約定月息二分之利息等語。惟查，被告於前案本院91
    年度訴字第1409號撤銷贈與事件中證述：開這二百萬元之本
    票，是因為我欠原告（即乙○○）二百萬元沒有還，作擔保
    用的．．．我有付給原告利息，拿何人的票付利息，我一時
    記不起來等語（見該案91年10月31日言詞辯論筆錄），原告
    於前案本院94年度訴字第804 號原告甲○○與被告丙○○間
    確認抵押債權不存在事件中，以證人身份證述：本來借240
    萬元，後來有還40萬元，我們二人（即乙○○與丙○○）都
    拿一半出來，各為120 萬元，當初借錢我有跟原告說我本身
    也沒有那麼多，我才去跟我小舅子（即丙○○）說，後來我
    跟我小舅子各拿出一半金額出來借他等語（見本院94年度訴
    字第804 號民事判決第6 頁第6 至9 行），本院94年度訴字
    第804 號民事判決亦認定原告丙○○與被告間有100 萬元債
    權存在確定在案，有確定證明書可稽，是原告乙○○與丙○
    ○各借120 萬元予被告之事實應可認定，之後被告已清償40
    萬元，現尚欠原告200 萬元債務。次查，本院向彰化商業銀
    行三峽分行請其檢送帳號0000000000戶名王萬居簽發之下列
    支票正反面影本到院，有83年4 月1 日面額40000 元、83年
    6 月1 日面額40000 元、83年7 月2 日面額40000 元、83年
    8 月1 日面額40000 元、83年9 月1 日面額40000 元、84年
    1 月5 日面額40000 元、84年2 月3 日面額80000 元、84年
    2 月3 日面額40000 元，上開支票背面均有乙○○之簽名（
    見本院卷第111 至114 頁），另83年1 月5 日之支票因已毀
    損無法檢送，惟據該銀行檢送王萬居同帳號之交易往來明細
    ，王萬居於83年1 月5 日確實有一筆48000 元之票款支出（
    見卷第87頁），依每筆票款之支付時間為月初，金額固定且
    為定期給付，此與原告主張：起初借240 萬元，被告於每月
    月初支付借款利息48000 元，嗣被告於83年2 月間償還本金
    40萬元，改為按月於每月月初支付借款利息4 萬元。被告給
    付利息之被告給付利息之方式，部分係給付現金，部分係交
    付由王萬居簽發之彰化銀行三峽分行為付款人之支票，由原
    告乙○○之帳戶提示兌現等情相符，復觀諸被告於前案本院
    91年度訴字第1409號撤銷贈與事件中證述：我有付給原告利
    息，拿何人的票付利息，我一時記不來等語，綜以上情，堪
    認前揭票款為被告支付月息二分之利息，是原告乙○○、丙
    ○○主張兩造間約定月息二分堪予採信。被告雖又辯稱：如
    果兩造有約定利息是月息二分，依常情，原告沒有理由於92
    年度執字第2254 6號清償票款強制執行事件，僅陳報利息為
    年息百分之六，更沒有理由於設定抵押權時，於抵押權設定
    契約書記載利息為無等語。惟查，92年度執字第2254 6號清
    償票款強制執行事件，票據債務人為王萬居，並非被告，原
    告係依據票據法第97、124 條規定，對王萬居請求年息百分
    之六之法定利息，而原告乙○○與被告間之借款債權係另一
    獨立債權，是原告乙○○與被告如何約定借款利息，自應與
    原告乙○○對訴外人王萬居行使票據權利分別以觀，另查訴
    外人王萬居提供不動產為原告丙○○設定抵押權，其債務人
    為王萬居，此有土地謄本可稽（見卷第130 頁），可知此抵
    押權所擔保之債務為王萬居當時簽發之240 萬元本票債務，
    其利息約定為無，並不影響被告與原告間之利息約定，是被
    告不能以原告於92年度執字第2254 6號清償票款強制執行事
    件，陳報利息為年息百分之六，及抵押權設定契約書記載利
    息為無等項，資為有利於被告抗辯之證據。
  ２查原告乙○○對被告之100 萬元債權，經本院92年度執字第
    22543 號強制執行事件受償本金100 萬元及利息323836元，
    業據原告提出分配表為證。原告乙○○與被告約定之借款利
    息為月息二分即年利率百分之24，是原告乙○○依法得向被
    告請求給付自90年10月1 日起至94年5 月4 日止（共1312日
    ）之借款利息718904元（0000000x1312x20% /365=718904）
    ，扣除原告乙○○已受償之323836元，原告乙○○得請求被
    告給付395068元之利息。原告乙○○此部分之請求，為有理
    由，應予准許。
  ３查原告丙○○對被告之100 萬元債權，經由本院88年度執字
    第24272 號拍賣抵押物強制執行事件拍賣債務人王萬居之財
    產，原告丙○○已受分配本金969751元，尚不足本金30249
    元，利息則未受分配，有分配表可稽，原告丙○○就不足之
    30249 元，請求被告給付，並自90年10月1 日起按年息百分
    之20計算之利息，洵屬有據，應予准許。
　４按使用借貸係契約行為，原告主張使用借貸關係存在，應就
  　使用借貸契約確已成立之事實，負舉證責任，若其先不能舉
    證，則被告就其抗辯事實即令不能舉證，或其所舉證據尚有
    疵累，自應駁回原告之請求，最高法院87年度台上字第2734
    號判決意旨參照。本件原告乙○○主張被告向其借款40萬元
    乙節，雖據其提出原證八之存款存摺明細為證，惟查此僅能
    證明原告乙○○於84年4 月11日提款11萬元、同年4 月18日
    提款27萬元，至於上開款項有無交付與被告，仍屬不能證明
    ，原告乙○○復未另舉他證，則原告乙○○請求被告返還借
    款40萬元及自90年10月1 日起至清償日止按年息百分之五計
    算之利息，即無理由，應予駁回。
五、結論：原告乙○○之訴為一部有理由，一部無理由，原告丙
    ○○之訴為有理由，依民事訴訟法第78條、第79條，判決如
    主文。
中　　華　　民　　國　　96　　年　　4 　　月　　13　　日
                  民事第三庭法　官　陳映如
以上正本係照原本作成
如對本判決上訴，須於判決送達後20日內向本院提出上訴狀
中　　華　　民　　國　　96　　年　　4 　　月　　13　　日
                            書記官　李錦輝
